【裁判字號】    95,易,95
【裁判日期】    950831
【裁判案由】    違反毒品危害防制條例
【裁判全文】
臺灣臺南地方法院刑事判決                95年度易字第95號
公  訴  人  臺灣臺南地方法院檢察署檢察官
被      告  甲○○
                    （
上列被告因違反毒品危害防制條例案件，經檢察官提起公訴（九
十五年度毒偵字第二八三四號），本院判決如下：
    主  文
甲○○施用第二級毒品，處有期徒刑陸月，如易科罰金，以銀元
參佰元即新臺幣玖佰元折算壹日。扣案之第二級毒品安非他命捌
包（淨重貳點貳貳陸公克）沒收銷燬。
    事  實
一、甲○○前於民國（下同）九十四年間，因違反毒品危害防制
    條例案件，經本院以九十四年度毒聲字第六二０號裁定入勒
    戒處所執行觀察勒戒，於九十四年八月二十三日因無繼續施
    用傾向釋放出所，指揮書執行完畢日期為同年九月二十一日
    ，以執行完畢論。
二、詎甲○○猶不知戒除毒癮，於上開觀察勒戒執行完畢釋放後
    五年內，明知安非他命係毒品危害防制條例第二條第二項第
    二款所明定之第二級毒品，不得持有及施用，竟基於施用第
    二級毒品安非他命之犯意，於九十四年十月三十一日下午四
    時採尿時回溯九十六小時（起訴書誤載為七十二小時）內某
    時，在臺南市○○街七七巷三六號住處，施用第二級毒品安
    非他命乙次。嗣於同年十月三十一日下午二時二十分許，為
    警持本院核發之搜索票，在臺南市○○路○段一一六號四樓
    之五查獲，扣得第二級毒品安非他命八包（驗後淨重二點二
    六０公克），並經其同意採集尿液送驗結果均呈安非他命、
    甲基安非他命陽性反應而知悉上情
三、案經臺南市警察局第六分局報告臺灣臺南地方法院檢察署檢
    察官偵查起訴。
    理  由
一、前開事實，有下列事證可資證明：
  (一)被告於本院審理時坦承不諱。
  (二)又查，被告為警查獲後，於九十四年十月三十一日下午四時
    經其同意採集尿液送驗，先以酵素免疫分析法（EIA）進行
    篩檢，再以氣相層析質譜儀（GC/MS）確認結果，均呈安非
    他命及甲基安非他命陽性反應，此有臺南市警察局第六分局
    調查甲○○涉嫌毒品案送驗尿液及年籍對照表、長榮大學九
    十四年十一月十一日出具之確認報告各一份在卷可稽。
  (三)復查，被告為警查獲時，起出八包疑似毒品之結晶體，經以
    聯勤二０四廠製造之試劑檢驗盒初步檢驗結果，呈安非他命
    之反應，另囑託憲兵司令部刑事鑑識中心以電子天秤法、氣
    相層析質譜儀分析法鑑驗結果確含有甲基安非他命成分，此
    有臺南市警察局第六分局查獲涉嫌毒品危害防制條例案初步
    檢驗報告書、刑事鑑識中心九十五年四月十二日（九五）安
    鑑字第五六七號鑑驗通知書一紙在卷可按。
  綜上各情相互勾稽，足證被告確有施用第二級毒品安非他命之
  事實，因此，被告前開自白核與事實相符，本件事證至臻明確
  ，犯行洵堪認定。
三、論罪科刑
  (一)按觀察、勒戒或強制戒治執行完畢後，五年以內再犯毒品危
    害防制條例第十條之罪者，檢察官應依法追訴，同條例第二
    十三條第二項定有明文。查被告甲○○前於九十四年間，因
    違反毒品危害防制條例案件，經本院以九十四年度毒聲字第
    六二０號裁定入勒戒處所執行觀察勒戒，於九十四年八月二
    十三日因無繼續施用傾向釋放出所，指揮書執行完畢日期為
    同年九月二十一日，以執行完畢論等情，有臺灣高等法院被
    告全國前案紀錄表及臺灣臺南地方法院檢察署刑案資料查註
    紀錄表各一件在卷可憑。其於觀察勒戒執行完畢後五年內再
    犯本件施用第二級毒品安非他命之罪，揆之上述規定，即應
    依法追訴、審理。
  (二)次按安非他命係毒品危害防制條例第二條第二項第二款所明
    定之第二級毒品，禁止非法持有及施用，是核被告前開所為
    ，係犯毒品危害防制條例第十條第二項之施用第二級毒品罪
    。其持有第二級毒品安非他命並進而施用，其持有之低度行
    為應為施用之高度行為所吸收，不另論罪。
  (三)復按行為後法律有變更者，適用行為時之法律。但行為後之
    法律有利於行為人者，適用最有利於行為人之法律。修正後
    刑法第二條定有明文。查本件被告行為後，刑法於九十四年
    二月二日大幅修正公布後，於九十五年七月一日正式施行，
    而修正後刑法第二條第一項之規定乃為與刑法第一條罪刑法
    定主義相互契合，而貫徹法律禁止溯及既往原則，係規範行
    為後法律變更所生新舊法律比較適用之準據法，是以刑法第
    二條第一項雖經修正，但因屬適用法律之準據法，本身尚無
    比較新舊法之問題，應一律適用裁判時之修正施行後刑法第
    二條之規定以決定適用之刑罰法律，先予辨明（最高法院九
    十五年五月二十三日刑事庭第八次會議決議可資參照）。查
    本件被告行為時易科罰金之折算標準，依修正施行前刑法第
    四十一條第一項前段及修正前罰金罰鍰提高標準條例第二條
    前段之規定，乃以銀元一百元以上三百元以下即新臺幣三百
    元以上九百元以下折算一日。惟被告行為後之刑法第四十一
    條第一項前段業已修正為：「犯最重本刑為五年以下有期徒
    刑以下之刑之罪，而受六個月以下有期徒刑或拘役之宣告者
    ，得以新臺幣一千元、二千元或三千元折算一日，易科罰金
    。」，另罰金罰鍰提高標準條例第二條亦已廢止，然經比較
    修正前後之易科罰金折算標準，顯以修正施行前之規定較有
    利於被告，故依刑法第二條第一項之規定，應適用修正施行
    前刑法第四十一條第一項前段、廢止前之罰金罰鍰提高標準
    條例第二條之規定為易科罰金之折算標準。準此，爰審酌被
    告前曾因施用毒品經送觀察勒戒處分執行完畢後，猶不思戒
    絕革除惡習，顯未因前觀察勒戒之治療處分，而記取教訓，
    已屬不該，第念被告施用毒品之犯行，在性質上乃屬自我戕
    害身心健康之行為，暨其犯罪手段、所生危害、犯後遲至本
    院審理時始坦承犯行等一切情狀，量處如主文所示之刑，並
    依修正施行前刑法第四十一條第一項前段及廢止前罰金罰鍰
    提高標準條例第二條之規定，諭知易科罰金之折算標準，以
    資懲戒。
  (四)末按查獲之第一級、第二級毒品，不問屬於犯人與否，均沒
    收銷燬之，毒品危害防制條例第十八條第一項前段。查前開
    扣案含有不明結晶體八包，經以聯勤二０四廠製造之試劑檢
    驗盒初步檢驗結果，呈安非他命之反應，另囑託憲兵司令部
    刑事鑑識中心以電子天秤法、氣相層析質譜儀分析法鑑驗結
    果確含有甲基安非他命成分，驗餘淨重為二點二二六公克，
    此有臺南市警察局第六分局查獲涉嫌毒品危害防制條例案初
    步檢驗報告書、刑事鑑識中心九十五年四月十二日（九五）
    安鑑字第五六七號鑑驗通知書一紙在卷可按，足徵扣案之八
    包結晶體毒品確屬第二級毒品安非他命無訛，至被告辯稱前
    開毒品並非其所有，核與前開規定沒收要件無涉，故仍應依
    前開規定宣告沒收銷燬之。
據上論斷，應依刑事訴訟法第二百九十九條第一項前段，毒品危
害防制條例第十條第二項、第十八條第一項前段，刑法第二條第
一項、第十一條前段，修正施行前刑法第四十一條第一項前段，
廢止前罰金罰鍰提高標準條例第二條，現行法規所定貨幣單位折
算新臺幣條例第二條，判決如主文。
本案經檢察官周俞宏到庭執行職務。
中    華    民    國    95    年    8    月    31    日
                  刑事庭第九庭    審判長法  官  蔡奇秀
                                        法  官  楊佳祥
                                        法  官  黃欣怡
以上正本證明與原本無異。
如不服本判決，應於收受送達後10日內向本院提出上訴書狀（應
附繕本）。
                                        書記官  陳怡吟
中    華    民    國    95    年    8    月    31    日
附錄本案論罪科刑條文：
毒品危害防制條例第10條
施用第一級毒品者，處 6 月以上 5 年以下有期徒刑。
施用第二級毒品者，處 3 年以下有期徒刑。
毒品危害防制條例第18條
查獲之第一、二級毒品及專供製造或施用第一、二級毒品之器具
，不問屬於犯人與否，均沒收銷燬之；查獲之第三、四級毒品及
製造或施用毒品之器具，無正當理由而擅自持有者，均沒入銷燬
之。但合於醫藥、研究或訓練之用者，得不予銷燬。
前項合於醫藥、研究或訓練用毒品或器具之管理辦法，由法務部
會同行政院衛生署定之。


司法院資訊處製作；財團法人民間司法改革基金會備份。
